臺灣彰化地方法院民事裁定
111年度消債更字第107號
聲  請  人  
即債務人    范孝恩  
代  理  人  洪主雯律師（法扶律師)
相  對  人  
即債權人    國泰世華商業銀行股份有限公司

法定代理人  郭明鑑  


相  對  人  
即債權人    聯邦商業銀行股份有限公司


法定代理人  林鴻聯  
代  理  人  林佩萱  
相  對  人  
即債權人    磊豐國際資產管理股份有限公司


法定代理人  張司政  


相  對  人  
即債權人    良京實業股份有限公司

法定代理人  平川秀一郎



相  對  人  
即債權人    富邦資產管理股份有限公司

法定代理人  洪主民  


上列當事人聲請消費者債務清理事件，本院裁定如下：
    主  文
債務人范孝恩自中華民國111年11月18日上午10時起開始更生程
序。
本件更生程序之進行由辦理更生執行事務之司法事務官為之。
    理  由
一、聲請意旨略以：聲請人即債務人（下稱聲請人）范孝恩目前
    分別於財團法人基督徒魚池禮拜堂及基督教晨曦會福音戒毒
    學院門徒訓練中心任職，每月收入分別為新臺幣（下同）8,
    000元、2,000元，並領有焚化爐補助500元，合計每月收入
    約為新臺幣（下同）10,500元，然須支出個人必要生活費用
    9,270元，而伊積欠相對人即債權人（下稱債權人）之債務
    總額為1,011,424元，經聲請前置協商，最大債權銀行國泰
    世華商業銀行股份有限公司（下稱國泰世華銀行)提出分180
    期、年利率百分之5、月付6,741元之還款方案，因伊尚在教
    會實習，每月薪資只有一萬元左右，無法負擔上開方案，導
    致協商不成立，伊實有不能清償債務之情事，爰依法聲請更
    生等語。
二、程序方面：按債務人不能清償債務或有不能清償之虞者，得
    依本條例所定更生或清算程序，清理其債務；債務人無擔保
    或無優先權之本金及利息債務總額未逾1,200萬元者，於法
    院裁定開始清算程序或宣告破產前，得向法院聲請更生；債
    務人對於金融機構負債務者，在聲請更生或清算前，應向最
    大債權金融機構請求協商債務清償方案，或向其住、居所地
    之法院或鄉、鎮、市、區調解委員會聲請債務清理之調解，
    消費者債務清理條例（下稱消債條例）第3條、第42條第1項
    、第151條第1項分別定有明文。此係採前置協商主義，是債
    務人於協商程序中，自應本於個人實際財產及收支狀況，依
    最大誠信原則，商討解決方案。如終究不能成立協商，於聲
    請更生或清算時，法院審酌上開條文所謂「不能清償或有不
    能清償之虞」，允宜綜衡債務人全部收支、信用及財產狀況
    ，評估是否因負擔債務，而不能維持人性尊嚴之最基本生活
    條件，所陳報之各項支出，是否確屬必要性之支出，如曾有
    協商方案，其條件是否已無法兼顧個人生活之基本需求等情
    ，為其判斷之準據。經查，聲請人於提出本件更生之聲請前
    ，曾於民國111年6月8日具狀向本院聲請前置協商，最大債
    權銀行國泰世華銀行曾提出分180期、年利率百分之5、月付
    6,741元之還款方案，因聲請人收入無法負擔此方案，致協
    商不成立，此有本院調解筆錄、協商不成立證明書及國泰世
    華銀行民事陳報狀附卷可憑（分見111年度司消債調第138號
    (下稱調解卷)卷第101頁至第105頁及本院卷第95頁至第101
    頁），足見聲請人於提出本件更生之聲請前，已經前置調解
    程序，先予敘明。
三、再按，債務人無擔保或無優先權之本金及利息債務總額未逾
    1,200 萬元者，於法院裁定開始清算程序或宣告破產前，得
    向法院聲請更生；債務人不能清償債務或有不能清償之虞者
    ，得依消債條例所定更生或清算程序，清理其債務，消債條
    例第42條第1項、第3條各有明文。是以，本院自應綜合聲請
    人目前全部收支及財產狀況，評估其是否有「不能清償債務
    或有不能清償之虞」，作為是否裁准更生之判斷標準。又消
    債條例第45條第1項、第16條第1項前段分別明定：「法院開
    始更生程序之裁定，應載明其年、月、日、時，並即時發生
    效力」、「法院裁定開始更生或清算程序後，得命司法事務
    官進行更生或清算程序」。經查：
  ㈠聲請人每月收入及財產狀況：查聲請人自陳於目前分別於財
    團法人基督徒魚池禮拜堂及基督教晨曦會福音戒毒學院門徒
    訓練中心任職（下分別稱魚池禮拜堂、晨曦會），每月收入
    分別為8,000元、2,000元，並領有焚化爐補助500元，並提
    出魚池禮拜堂、晨曦會出具之在職薪資證明、在學證明書、
    存摺影本等文件為據（見調解卷第23頁至第25頁、本院卷第
    153頁至第155頁、第165頁至第169頁)，檢視魚池禮拜堂、
    晨曦會出具之薪資證明及聲請人提出之存摺影本，聲請人確
    有任職於該二單位，每月收入分別為8,000元、2,000元，並
    領有行政機關核發之補助500元。經核聲請人之稅務資料及
    財產清單、財團法人金融聯合徵信中心當事人綜合信用報告
    ─債務清理條例前置協商專用債權人清冊、集中保管有價證
    券資料，聲請人於110、109年度綜合所得稅給付總額分別為
    157,504元、58,126元，名下別無恆產，均互可勾稽（見本
    院卷第69頁至第73頁及第23頁、第75頁至第79頁、第113頁
    至第125頁)。是本院審酌上情，堪信聲請人所陳為真實，故
    暫以聲請人目前月收入10,500元，作為計算聲請人目前償債
    能力之依據。
　㈡每月必要支出狀況：查聲請人自陳本件聲請前兩年內，每月
    必要支出費用有膳食費2,000元、水電瓦斯費600元、電信費
    500元、健保國保費413元、神學院住宿費2,000元、機車相
    關支出（含油資、稅費）1,091元，神學院學費2,166元，合
    計為9,270元，並提出晨曦會出具之在學證明為證。雖未見
    其提供所有關於上開金額支出之憑證為據，惟按債務人必要
    生活費用，以最近一年衛生福利部或直轄市政府所公告當地
    區每人每月最低生活費1.2倍定之，消債條例第64條之2第1
    項定有明文。而衛生福利部公告111年度臺灣省平均每人每
    月最低生活費14,230元，乘以1.2倍即為17,076元，是依上
    揭說明，債務人主張其每月個人必要生活費用以9,270元計
    算，低於衛生福利部所公告之金額17,076元，尚屬合理。
  ㈢循此，以聲請人每月平均收入10,500元，扣除其每月個人必
    要生活費用9,270元，剩餘1,230元（計算式：10,500－9,270
    ＝1,230）。審酌債權人所陳報之債務總額達2,062,675元【
    計算式：607,642＋248,504＋127,570＋657,865＋421,064＝2,06
    2,675】，需約140年方可悉數清償完畢【計算式：2,062,67
    5÷1,230÷12≒140】；若再加上利息、違約金後，還款期間勢
    必更長。而聲請人現年已44歲，距法定退休年紀僅餘約21年
    ，堪認聲請人之收支能力與經濟狀況已有不能清償債務之情
    事，而有藉助更生制度調整其與債權人間之權利義務關係而
    重建其經濟生活之必要，自應許聲請人得藉由更生程序清理
    債務。
四、從而，本件聲請人有不能清償其債務之情事，有藉助更生制
    度調整其與債權人間之權利義務關係，以重建其經濟生活之
    必要；復本件查無消債條例第6條第3項、第8條或第46條各
    款所定駁回更生聲請之事由存在，債務人之無擔保或無優先
    權之債務總額亦未逾1,200萬元，則債務人提出本件更生之
    聲請，當屬有據，揆諸首揭說明，應予開始更生程序，並命
    司法事務官進行本件更生程序，爰裁定如主文。
中　　華　　民　　國　　111 　年　　11　　月　　17　　日
                  民事第二庭    法　　　官　王姿婷
上為正本係照原本作成。
本件不得抗告。
本裁定已於111年11月18日上午10時整時公告。
中　　華　　民　　國　　111 　年　　11　　月　　18　　日
                                書　記　官　謝志鑫